# 关于是否构成顺流交易的疑问

提问人：cyq0818 时间：2017-04-14 15:43:22
在审计实务中遇到一个问题，，母公司A将其持有孙公司B（实收资本 100 万）100%的股权平价（ 100 万）转让了给母公司的联营企业C（A公司持有C公司30%股权，A公司长期股权投资成本 2100 万元，损益调整 1 万元），转让后，A公司与B公司签订施工合同，在当年确认了收入 3 个亿，成本2.5亿元。请问，这种情况下，编制合并报表时，是否需要将A公司与B公司发生施工行为当成是顺流交易并进行抵消，如果需要，在抵消A公司的收入和成本的同时，对方科目是什么？抵消的依据是什么？请教各位论坛高手

回答人：chenyiwei
首先要考虑该股权转让和后续签订施工合同是否为一揽子交易，各自的价款是否均为公允的。 假设不构成一揽子交易且两项交易均作价公允，则丧失控制权后向联营企业提供施工服务，应按顺流交易进行合并抵销处理。因为保留的权益比例为 30 ％，所以个别报表层面的调整分录为：借：投资收益 1500 万，贷：长期股权投资 1500 万；合并报表层面的调整分录为：借：营业收入 9000 万，贷：营业成本 7500 万，贷：投资收益 1500 万。

提问人：cyq0818 时间：2017-04-15 10:04:22
孙公司实际上是一个项目公司，整个业务是BT性质的，我认为股权转让的价格也不能算是一个公允价格，因为股权转让发生在 9 月 30日，A公司与B公司签订的施工合同是在 4 月 30 日，，转让前A公司确认了收入1.4亿元，成本约1.2亿元，转让后，A公司确认了后续的1.6亿元收入和1.3亿元成本，现在有些意见认为，股权转让前的的1.4亿元收入和成本在合并层面不进行抵消，理由是业务模式是BT，最终建筑物的所有人是集团外的单位，股权转让后的1.6亿元收入按30%作顺流交易抵消。 对此我就很疑惑了，1.4亿元因为完全属于集团内部的施工行为，收入和成本是应该完全抵消的，或者前期的施工行为和股权转让行为属于一揽子交易，应该按照陈版主您刚才的意见， 3 亿元作顺流交易抵消才对，我这样理解有问题吗？

回答人：chenyiwei
联营企业为项目公司的情况与子公司不同。如果项目公司为子公司，则合并报表层面不抵销收入成本毛利；但如果项目公司是联营企业，就不能理解为是本企业直接向最终客户提供建造服务。所以合并报表层面应按顺流交易抵销

提问人：cyq0818 时间：2017-04-15 11:53:05
那像现在这种情况，假设施工合同和股权转让协议是一揽子交易，由于施工合同确认的收入分了两个时点，一个是股权转让前，一个是股权转让后，那按顺流交易抵消的时候，应该是整个施工合同即３亿元按３０％抵消呢还是按股权转让后的１.６亿元按３０％抵消。 如果不构成一揽子交易，则应该按股权转让后的１.６亿元按３０％抵消是吧 按照企业会计准则，合并层面的顺流交易抵消应该是不影响利润总额的吧，那有没有可能存在特殊情况，在进行顺流交易抵消时，借营业收入，贷营业成本，差额是抵减其他科目（长期股权投资和投资收益以外的科目）的呢？

回答人：chenyiwei
按一揽子交易，就应抵销 3 亿元的 30 ％；非一揽子交易只需抵销丧失控制权后收入的 30 ％。顺流交易的抵销不大可能出现其他报表项目。